【裁判字號】    99,交抗,453
【裁判日期】    990602
【裁判案由】    聲明異議
【裁判全文】
臺灣高等法院臺中分院交通事件裁定     99年度交抗字第453號
抗  告  人
即受處分人  甲○
上列抗告人因聲明異議案件，不服臺灣臺中地方法院中華民國99
年4月23日第一審裁定（99年度交聲字第1681號）提起抗告，本
院裁定如下：
    主    文
抗告駁回。
    理    由
一、抗告意旨略以：因房屋拆遷，未能在時間內收到寄發之交通
    罰單，且本人未簽收，原處分機關即做出裁決，故抗告人不
    服，爰請求撤銷原處分及原裁定云云。
二、原裁定意旨略以：異議人即受處分人甲○（下稱受處分人）
    駕駛273-NK號營業小客車，於民國（下同）98年2月12日，
    在臺中市○○路○段、青海路4段處，因「駕照業經註銷仍駕
    駛小型車」之違規，為臺中市警察局第五分局文昌派出所以
    中市警交字第GE0000000號舉發違反道路交通管理事件通知
    單舉發，違規單通知聯警方以「新興路161之1號」址採寄存
    送達方式完成送達程序。受處分人未於法定期限到案，原處
    分機關遂於98年 8月20日依「新興路161之1號」戶籍址寄發
    裁監稽違字第裁61-GE0000000號裁決書，並改依違反道路交
    通管理處罰條例第21條第1項第2款「領有機器腳踏車執照駕
    駛小型車」，處罰鍰新臺幣（下同）12,000元，受處分人對
    有於上揭時、地駕駛前揭車輛因「領有機器腳踏車執照駕駛
    小型車」之違規事實並未爭執，並有舉發通知單、裁決書及
    汽車駕照基本資料各1份在卷為憑，自堪認定屬實。前開裁
    決書以郵務掛號之方式送達至受處分人當時之戶籍地址即臺
    中市○○區○○路161之1號（受處分人於98年12月24日始遷
    出至臺中市西屯區○○○路210巷21號11樓之5），有受處分
    人之個人基本資料查詢結果及遷徙記錄資料查詢結果各1份
    在卷可稽。復因未獲會晤受處分人本人，亦無受領文書之同
    居人、受僱人或應送達處所之接收郵件人員，於98年8月25
    日寄存於臺中中清路郵局，送達人員並製作送達通知書2份
    ，1份黏貼於應受送達人門首，另1份置於受送達處所信箱或
    適當位置以為送達等情，有上開違反道路交通管理事件裁決
    書及送達證書各1份附卷可稽，揆諸上開規定，本件違反道
    路交通管理事件裁決書於98年8月25日已合法送達予受處分
    人，核無違誤。再者，汽車所有人名稱、住所等如有變更，
    應向公路監理機關辦理登記，固為道路交通安全規則第23條
    第1項所明定，惟基於便民原則，因應社會現況，交通部公
    路總局另訂定公路監理電腦系統車輛車籍及駕駛人駕籍增設
    「通信地址」欄位作業注意事項，依該注意事項第 1條、第
     2條規定，因應車主、駕駛人之需要，准予車主、駕駛人於
    公路監理電腦系統車籍及駕籍檔中增列通信地址，以利公路
    監理機關各項通知單之寄達，並於該注意事項第 6條規定：
    『公路監理機關受理車主、駕駛人申請增設「通信地址」後
    ，應立即登載於公路監理電腦系統之車籍及駕籍檔中；爾後
    各項便民服務之通知事項及汽車燃料使用費繳款通知、汽車
    使用牌照稅繳款通知及違規通知單、裁決書之送達，皆以通
    信地址寄發』，職是，一旦經車主或駕駛人填寫申請書為登
    記，公路監理機關即有義務登載其「通信地址」於電腦系統
    中，並依此地址寄發文件。本件受處分人雖已搬離戶籍地，
    但其既未依前揭規定向監理機關申請增設通信地址為送達處
    所，自難課以行政機關訪查受處分人實際居所何在之責，受
    處分人因此歸責於己之事由，致未能收受上開裁決書，本應
    自行承擔該不利益。因此，原處分機關先以掛號郵寄方式將
    上開裁決書送達至受處分人戶籍地，嗣因無法投遞而依行政
    程序法第74條之規定辦理寄存送達，不因受處分人實際有無
    領取而受影響，自難謂送達不合法。綜上，本件受處分人之
    送達地為臺中市，與處罰機關為同一鄉、鎮○市○○○道路
    交通案件處理辦法第12條、法院訴訟當事人在途期間標準第
     4條之規定，不扣除在途期間。是以，受處分人之聲明異議
    期間應自該裁決書送達之翌日即98年 8月26日起算20日，即
    至同年 9月14日屆滿，受處分人遲至99年4月2日始具狀聲明
    異議，有其聲明異議狀 1紙暨其上蓋用之交通部公路總局臺
    中區監理所臺中市監理站收文章存卷可按，顯已逾法定之異
    議期間，其聲明異議不合法律上之程式，且無從補正，於法
    自有未合，應予駁回等語。
三、經查：
(一)按受處分人，不服道路交通管理處罰條例第 8條所定主管機
    關所為之處罰，得於接到裁決書之翌日起20日內，向管轄地
    方法院聲明異議；又依上開規定聲明異議之期間，自裁決送
    達之翌日起算，並得依法扣除在途期間；另交通法庭認聲明
    異議不合法律上之程式或其異議權已經喪失者，應以裁定駁
    回之，但其不合法律上之程式可補正者，應先定期命為補正
    ，逾期不補正者，即予駁回，道路交通管理處罰條例第87條
    第1項、道路交通案件處理辦法第12條、第18條分別定有明
    文。次按處理違反道路交通管理事件，有關文書送達之程序
    ，依行政程序法之規定；送達，於應受送達人之住居所、事
    務所或營業所為之；於應送達處所不獲會晤應受送達人時，
    得將文書付與有辨別事理能力之同居人、受僱人或應送達處
    所之接收郵件人員；送達，不能依前二條規定為之者，得將
    文書寄存送達地之地方自治或警察機關，並作送達通知書二
    份，一份黏貼於應受送達人住居所、事務所、營業所或其就
    業處所門首，另一份交由鄰居轉交或置於該送達處所信箱或
    其他適當位置，以為送達；前項情形，由郵政機關為送達者
    ，得將文書寄存於送達地之郵政機關；寄存機關自收受寄存
    文書之日起，應保存 3個月，違反道路交通管理事件統一裁
    罰基準及處理細則第5條、行政程序法第72條第1項前段、第
    73條第1項、第74條亦分別載有明文。
(二)本件裁決書業於98年 8月24日因不能送達於受送達人，亦不
    能以補充送達之方式送達應受送達人之同居人、受僱人等接
    收郵件之人，而於98年 8月24日依法以寄存送達之方式，將
    送達通知書2份，1份黏貼於應受送達人住所， 1份置於該受
    送達處所信箱或其他適當位置以為送達，有送達通知書 1紙
    附卷可憑，自屬合法送達，抗告人遲誤法定期限聲明異議，
    其異議即屬不合法定程式，原審因而駁回其異議，認事用法
    並無違誤，抗告人仍執前揭事由指摘原裁定不當，均難採為
    有利於抗告人之認定，本件抗告為無理由，應予駁回。
四、據上論斷，應依道路交通事件處理辦法第26條、刑事訴訟法
    第412條，裁定如主文。
中    華    民    國    99    年    6     月    2     日
              交通法庭    審判長法  官  李  文  雄
                                法  官  林  靜  芬
                                法  官  陳  如  玲
以上正本證明與原本無異。
不得再抗告。
                                書記官  陳  信  和
中    華    民    國    99    年    6     月    3     日

司法院資訊處製作；財團法人民間司法改革基金會備份。
